【裁判字號】    95,訴,2334
【裁判日期】    950831
【裁判案由】    毒品危害防制條例
【裁判全文】
臺灣高雄地方法院刑事判決              95年度訴字第2334號
公  訴  人  臺灣高雄地方法院檢察署檢察官
被      告  乙○○
上列被告因毒品危害防制條例案件，經檢察官提起公訴（95年度
毒偵字第4595、4602號）及併案審理（95年度毒偵字第5110號、
95年度毒偵字第5304號），被告於本院準備程序為有罪之陳述，
經合議庭裁定由受命法官依簡式審判程序獨任審理，判決如下：
    主  文
乙○○施用第一級毒品，處有期徒壹年貳月，扣案第一級毒品海
洛因壹包（驗後淨重零點壹參公克、空包裝重零點貳參公克），
沒收銷燬之。
    事  實
一、乙○○前於民國88年間因施用毒品案件，經本院裁定送觀察
    、勒戒及強制戒治，於88年10月29日強制戒治執行完畢，並
    由公訴人於89年1 月21日以89年度戒毒偵字第90號不起訴處
    分確定，又於92年間同因施用第一、二級毒品案件，經檢察
    官先後提起公訴及聲請強制戒治，而由本院分別以92年度訴
    字第1340號判處有期徒刑1 年確定及以92年度易字第309 號
    判處有期徒刑4 月確定，另以91年度毒聲字第16號裁定令入
    戒治處所施以強制戒治，於93年2 月1 日因法律修正而報結
    ；復再因施用第一、二級毒品案件，再經本院以92年度訴字
    第2561號判處應執行有期徒刑1 年8 月確定，經定應執行刑
    接續執行後，於94年10月14日假釋出監。詎仍未戒除毒癮，
    於假釋期間，仍基於施用海洛因毒品之單一犯意，於95年4
    月間中旬某日起至同年6 月13日某時許止，在其位於高雄市
    ○○○路142 巷7 號住處等處，施用第一毒品海洛因多次。
    嗣先後於95年5 月4 日、同年6 月1 日、同年6 月15日前往
    臺灣高雄地方法院檢察署觀護人室接受定期採尿送驗後，呈
    嗎啡類陽性反應。另於95年5 月19日中午12時15分許，經警
    在高雄市鼓山區○○○路3 之1 號，發現乙○○行跡可疑，
    當場自其身上扣得第一級毒品海洛因1 小包（毛重0.3 公克
    ），始悉上情。
二、案經臺灣高雄地方法院檢察署觀護人舉發及高雄市政府警察
    局鼓山分局移送同署檢察官偵查起訴及併案審理。
    理  由
一、本件被告所犯係死刑、無期徒刑、最輕本刑為3年以上有期
    徒刑以外之罪，其於準備程序就前揭被訴及併案事實為有罪
    之陳述，經告知簡式審判程序之旨，並聽取其與公訴人之意
    見後，本院認無不得或不宜改依簡式審判程序進行之情事，
    爰依刑事訴訟法第273條之1第1項，裁定本件進行簡式審判
    程序，合先敘明。
二、訊據被告乙○○對上揭犯罪事實均坦承不諱，又被告遭查獲
    時所採集尿液經送驗結果，均呈現嗎啡陽性反應，此有尿液
    採證代碼對照表、台灣檢驗科技股份有限公司95年5 月18日
    、95年6 月13日、95年6 月28日及高雄市立凱旋醫院95年5
    月29日濫用藥物尿液檢驗報告在卷可稽（95毒偵4595號偵查
    卷, 第3 頁；95毒偵4602號偵查卷, 第28,29 頁；95毒偵
    5110偵卷, 第3 頁；95年度毒偵字第5304號偵卷第3 頁），
    而扣案白色粉末1 小包、經送請法務部調查局鑑驗結果，含
    有海洛因成分（驗後淨重0.13公克、空包裝重0.23公克），
    有該局95年8 月10日調科壹字第220023833 號鑑定通知書1
    紙在卷可稽，足認被告自白與事實相符，應可採信。又被告
    有上開毒品前科紀錄，有臺灣高等法院被告前案紀錄表1 紙
    附卷可參，被告為本件施用毒品犯行之時間，距前次強制戒
    治執行完畢獲不起訴處分時間後雖已逾5 年，然而，毒品危
    害防制條例第20條第3 項所稱「依前項規定為觀察、勒戒或
    強制戒治執行完畢釋放後，5 年後再犯第10條之罪者，適用
    本條前2 項之規定」，其立法理由在於：觀察、勒戒或強制
    戒治後5 年後再犯者，顯見前所實施之觀察、勒戒或強制戒
    治已足以遮斷其施用毒品之癮，為其自新及協助其斷除毒癮
    ，對此5 年後再犯者爰明定仍適用初犯之規定，先經觀察、
    勒戒、強制戒治之程序。由上開立法理由可知，所謂觀察、
    勒戒或強制戒治完畢釋放後5 年後，應僅指因觀察、勒戒或
    強制戒治已有效果，5 年內未再施用毒品而言，如5 年內又
    再行施用毒品，顯見其前之觀察、勒戒或強制戒治並未收效
    ，即無再行觀察、勒戒或強制戒治之必要，揆諸此揭意旨，
    被告自無再行適用毒品危害防制條例第20條第3 項規定之餘
    地，是以本件罪證明確，犯行洵堪認定，仍應依法論科。
三、按行為後法律有變更者，適用行為時之法律。修正後之法第
    2 條第1 項定有明文。查被告行為後，刑法業於94年2 月2
    日修正公布，並於95年7 月1 日施行，參酌最高法院95年5
    月23日刑事庭第8 次會議決議，另於比較時應就罪刑有關之
    連續犯、累犯等一切情形，本於統一性及整體性原則，綜其
    全部罪刑之結果而為比較。查被告行為後，刑法第56條連續
    犯之規定業於94年1 月7 日修正公布刪除，並於95年7 月1
    日施行，則被告之犯行，因行為後新法業已刪除連續犯之規
    定，此刪除雖非犯罪構成要件之變更，但顯已影響行為人刑
    罰之法律效果，自屬法律有變更，依新法第2 條第1 項之規
    定，比較新、舊法結果，仍應適用較有利於被告之行為時法
    律即舊法論以連續犯（最高法院95年第8 次刑事庭會議決議
    參照），惟此開決議僅限於連續數行為而犯同一罪名情形，
    然觀施用毒品行為，因毒品危害防制條例所稱之毒品，依該
    條例第2 條第1 項之定義性規定，指具成癮性、濫用性及對
    社會危害性之麻醉藥品與其製品及影響精神物質與其製品。
    而施用毒品者，屬多次反覆實行之犯罪類型，具犯罪之依賴
    性而為常習犯，從施用毒品者自始基於概括性之主觀犯意與
    客觀行為加以觀察，社會通念應認屬包括一罪為恰，並收限
    縮數罪併罰範圍之效（刑法第56條修正理由第4 點參照）。
    是以，比較新舊法結果，因舊法論被告連續施用第一級毒品
    罪，並得加重其刑至2 分之1 ，核其法定最重本刑，為7 年
    6 月；依新法已廢除連續犯之規定，應認係包括一罪，其法
    定最重本刑分別為5 年。比較新舊法結果，新法顯然較被告
    有利，故應依新法第2 條第1 項但書規定，加以適用。
四、按海洛因業經公告列為毒品防害防制條例第2 條第2 項第1
    款之第一級毒品，不得非法持有、施用，故核被告所為，係
    違反毒品危害防制條例第10條第1 項之施用第一級毒品罪。
    其持有第一級毒品後進而施用，持有之低度行為均為施用毒
    品之高度行為所吸收，不另論罪。又被告先後數次施用第一
    級毒品行為，係基於施用者單一藥癮而反覆實行，又行為模
    式相同，施用頻率大抵規律，且前送經觀察、勒戒後，仍未
    能戒除毒癮，應認有常習、依賴性之病態性犯罪，依一般社
    會健全觀念，難認其數行為得以強行割裂，又侵害法益亦屬
    單一，在法律評價上，應僅論以包括一罪。原起訴意旨雖僅
    論及95年4 月19日為警查獲前施用海洛因之犯罪事實，然其
    餘施用一級毒品部分，因與本件起訴部分，有包括一罪實質
    上一罪之關係，已如上述，為起訴效力所及，並經公訴人促
    請併案或公訴人擴張起訴事實範圍，本院併予審理，附此敘
    明。爰審酌被告前已有施用毒品之犯行，前經觀察勒戒、不
    起訴處分後，猶不知悔改，於假釋期間，再次施用毒品，施
    用海洛因期間長達2 月餘，明顯違反假釋規定，顯見其不知
    警惕，意志不堅，戒治處分等矯治措施對其毫無作用，惟姑
    念其犯罪後坦承犯行，態度尚可，扣案毒品量微，又毒品為
    自我戕害行為，並未危害他人等一切情狀，量處如主文所示
    之刑。
五、扣案白色粉末1 小包，係第一級毒品海洛因（驗後淨重0.13
    公克、空包裝重0.23公克），而海洛因包裝袋與毒品析離無
    實益，且虛耗成本，均應與毒品視為一體，依同條例第18
    條第1 項前段之規定，均沒收銷燬之。至鑑驗耗用海洛因因
    已滅失，爰不併為沒收銷燬之諭知。
據上論斷，應依刑事訴訟法第273 條之1 第1 項、第299 條第1
項前段，毒品危害防制條例第10條第1 項、第18條第1 項前段，
刑法第2 條第1 項但書、第11條，判決如主文。
本案經檢察官甲○○到庭執行職務。
中    華    民    國    95    年    8     月    31    日
                  刑事第十四庭  法  官  林瑋桓
以上正本證明與原本無異。
如不服本判決，應於判決送達後10日內，向本院提出上訴狀。
                                書記官  謝群育
中    華    民    國    95    年    8     月    31    日
附錄法條：
毒品危害防制條例第10條第1項
施用第一級毒品者，處 6 月以上 5 年以下有期徒刑。


司法院資訊處製作；財團法人民間司法改革基金會備份。
